臺灣臺北地方法院刑事判決　　　　　　　　　　　　九十三年度易字第一四三七號
　　公　訴　人　臺灣臺北地方法院檢察署檢察官
　　被　　　告　乙○○
右列被告因詐欺案件，經檢察官提起公訴（九十三年度偵緝字第一二三０號），被告
於準備程序中就被訴事實為有罪之陳述，經告以簡式審判之旨，並聽取當事人之意見
後，經本院合議庭裁定以簡式審判程序審理，本院判決如左：
    主  文
乙○○幫助意圖為自己不法之所有，以詐術使人將本人之物交付，累犯，處有期徒刑
肆月，如易科罰金，以佰元折算壹日。
    事  實
一、乙○○前於民國九十年間因違反著作權法案件，經臺灣嘉義地方法院判處有期徒
    刑三月確定，並於九十一年二月二十二日執行完畢，猶不知悔改，明知提供己有
    金融機構帳戶之存摺、金融卡及密碼得以換取現金，且能預見其提供之帳戶有遭
    他人利用作為詐騙工具之可能，竟仍不違其本意，而基於幫助詐欺之犯意，於九
    十二年十二月十六日上午某時許，在中國信託商業銀行城中分行（設臺北市中正
    區○○○路○段八十三號一樓）開立帳號第000000000000號之帳戶
    ，並於開戶手續完成後，旋於同日中午十二時許，在臺北市二二八公園附近，以
    新臺幣（下同）二千五百元之代價，將該帳戶之存摺、金融卡及網路語音密碼交
    付予真實姓名年籍均不詳成年人所組成之詐欺集團有犯意聯絡之真實姓名年籍不
    詳綽號「小冰」、「小胖」之成年男子，以供該詐欺集團使用，嗣由該詐欺集團
    真實姓名年籍不詳之成年人，於九十二年十二月二十六日上午九時二十分許，以
    電話向甲○○佯稱為郵局職員，通知甲○○有退醫療補助款之掛號信件未領，遭
    退回健保局又轉至中央信託局，並給予甲○○00000000、000000
    00之電話號碼查詢，致使甲○○陷於錯誤，而主動撥打該電話聯繫，並依其指
    示至設於臺北市○○路○段「７—１１便利商店」之中國信託商業銀行自動櫃員
    機操作以便退款，而於同日上午九時三十五分許及九時四十二分許，自渠設於臺
    北市第九信用合作社東湖分行帳號0000000000000號之帳戶內，先
    後將九萬九千八百六十三元（均不含跨行手續費十八元）之款項轉帳匯至與之無
    詐欺犯意聯絡之乙○○所提供之前開中國信託商業銀行帳戶內，甲○○於轉帳後
    因未取得退款，始知受騙，經報警將該帳戶列為警示帳戶，迨中國信託商業銀行
    行員以電話通知乙○○其帳戶交易異常，乙○○前往辦理凍結帳戶時，為警查獲
    ，始悉上情。
二、案經臺北市政府警察局中正第一分局報請臺灣臺北地方法院檢察署檢察官偵查起
    訴，嗣由本院合議庭裁定由受命法官獨任進行簡式審判程序。
    理  由
一、右揭犯罪事實，業據被告乙○○於本院審理中坦承不諱（詳見本院卷九十三年十
    一月十七日準備程序筆錄第二頁至第三頁），核與被害人甲○○指述之情節相符
    ，並有被害人上揭帳戶之存摺內頁影本、臺北第九信用合作社九十三年八月二十
    日北市九信社業字第一一七一號函檢附之被害人前揭帳戶之基本資料及九十二年
    十二月存款明細查詢、被告前開帳戶對帳單、中國信託商業銀行城中分行九十三
    年六月十四日城中發文（九三）櫃字第九三０一０七二０一四一號函、金融機構
    遭歹徒詐騙案件通報單在卷可稽（詳見臺灣臺北地方法院檢察署九十三年度偵字
    第一００二五號偵查卷第二十頁、第七十四頁至第七十七頁、第三十四頁、第四
    十四頁、第三十三頁），足徵被告之自白與事實相符，自屬可信。參以被告在偵
    查中即已供陳：「（你是否知道帳戶不可以隨便給人家？）這我知道。（你知道
    帳戶賣給他們（按即真實年籍姓名不詳之綽號「小冰」、「小胖」之成年男子）
    一兩千元一定有他們用途？）這我知道他們有用途。」（詳見臺灣臺北地方法院
    九十三年度偵緝字第一二三０號偵查卷第二十六頁至第二十七頁），在本院審理
    時亦自承：「我知道帳戶不可以隨便給別人，‧‧‧我知道他們可能拿我的帳戶
    去做犯罪、詐欺的工具」等語（詳見本院卷九十三年十一月十七日準備程序筆錄
    第三頁），足見被告已可預見收購其銀行帳戶存摺之人，將有作為不法收取他人
    款項之可能，詎其竟仍執意予以出售獲利，則其有幫助他人犯罪之不確定故意，
    灼然至明。是本件事證明確，被告犯行堪以認定，應予依法論科。
二、按刑法上之幫助犯，係對於犯罪與正犯有共同之認識，而以幫助之意思，對於正
    犯資以助力，而未參與實施犯罪之行為者而言（最高法院八十八年臺上字第一二
    七０號判決參照）。被告基於幫助他人犯罪之不確定故意，出售其存摺、提款卡
    及網路語音密碼，供綽號「小冰」、「小胖」之成年男子所屬之詐欺集團做為收
    受匯入款項之工具，然並未參與詐欺犯行之構成要件之施行，核被告所為，係犯
    刑法第三十條第一項、第三百三十九條第一項之幫助詐欺取財罪。被告前於九十
    年間因違反著作權法案件，經臺灣嘉義地方法院判處有期徒刑三月確定，並於九
    十一年二月二十二日執行完畢，有臺灣高等法院被告全國前案紀錄表可按，其受
    有期徒刑之執行完畢，五年以內再犯本件有期徒刑以上之罪，為累犯，應依刑法
    第四十七條規定加重其刑。又被告並未參與詐欺之構成要件行為，應論以幫助犯
    ，並依刑法第三十條第二項之規定，按正犯之刑減輕之。被告所為同時具有加重
    減輕之事由，應依刑法第七十一條規定先加後減。爰審酌被告因一時缺錢花用而
    出售其存摺、提款卡及網路語音密碼供為詐欺犯取得所騙財物之工具，其獲得之
    代價雖僅為二千五百元，然已造成被害人高達近二十萬元之損害，惟其犯後已坦
    認犯行，態度尚稱良好等一切情狀，量處如主文所示之刑，並諭知易科罰金之折
    算標準。
三、至被告將其所有之帳戶存摺、金融卡及網路語音密碼交付綽號「小冰」、「小胖
    」者，至今仍未取回，亦未經扣案，為免日後執行困難，爰不為沒收之諭知，附
    此敘明。另公訴人於本院審理時，指摘本院審判期日調查證據時，提示證據應該
    對被告提示，而不是對公訴人提示云云。惟查，審判長每調查一證據畢，應詢問
    當事人有無意見；又本法稱當事人者，謂檢察官、自訴人及被告。刑事訴訟法第
    二百八十八條之一第一項、第三條分別定有明文，是公訴檢察官上開指摘，容有
    誤會，亦併此敘明。
據上論斷，應依刑事訴訟法第二百七十三條之一第一項、第二百九十九條第一項前段
，刑法第三十條第一項前段、第二項、第三百三十九條第一項、第四十七條、第四十
一條第一項前段，罰金罰鍰提高標準條例第一條前段、第二條，判決如主文。
本案經檢察官陳淑雲到庭執行職務
中　　　華　　　民　　　國　　九十三　　年　　 十一 　　月　　 三十 　　日
                                    臺灣臺北地方法院刑事第十四庭
                                        法      官  孫萍萍
右正本證明與原本無異。
如不服本判決，應於判決送達後十日內，向本院提出上訴狀。
                                        書  記  官  陳弘文
中　　　華　　　民　　　國　　九十三　　年　　 十一 　　月　　 三十 　　日
